臺灣桃園地方法院刑事判決　　　　　　96年度交簡上字第28號
上　訴　人　甲○○
即　被　告
上列上訴人即被告因業務過失傷害案件，不服本院95年度桃交簡
字第2684號，中華民國95年12月25日第一審刑事簡易判決（聲請
簡易判決處刑案號：95年度偵字第14223 號），提起上訴，經本
院合議庭審理，判決如下：
    主  文
原判決撤銷。
甲○○從事業務之人，因業務上之過失傷害人，處有期徒刑肆月
，如易科罰金，以銀元參佰元即新臺幣玖佰元折算壹日，減為有
期徒刑貳月，如易科罰金，以銀元參佰元即新臺幣玖佰元折算壹
日，緩刑貳年。
    事  實
一、甲○○為設於台北市○○區○○路2 段181 巷3 號1 樓北米
    金屬有限公司（下稱北米公司）所僱用司機，平日以駕駛小
    貨車運送貨物為業，為從事駕駛業務之人，於民國95年5 月
    12日下午，駕駛北米公司所有車牌號碼8C─4568號自用小貨
    車（下稱上開自小貨車）載送該公司貨物，沿桃園縣八德市
    ○○路往大溪方向行駛，而於同日下午3 時30分許，行經桃
    園縣八德市○○路與豐興路口時，原應注意車前狀況及兩車
    併行之間隔，並隨時採取必要之安全措施，而依當時天候晴
    、有日間自然光線、路面鋪設柏油、乾燥、無缺陷、視距良
    好等情況，並無不能注意之情事，竟疏未注意與右側來車保
    持適當之併行車距，而貿然前行，不慎擦撞在右側同向行駛
    由乙○○所騎乘之車牌號碼PPJ ─883 號重型機車（下稱上
    開機車），致乙○○人、車倒地，受有左肘背側擦傷、左膝
    瘀傷、左側小腿擦傷、左足踝及左足背瘀傷等傷害。甲○○
    於肇事後，在未被有偵查犯罪職權之機關或公務員發覺其為
    犯人前，即主動向桃園縣政府警察局八德分局八德派出所警
    員王鴻維自首坦承肇事，進而接受本次裁判。
二、案經乙○○訴由桃園縣警察局八德分局報請臺灣桃園地方法
    院檢察官偵查後聲請以簡易判決處刑。
    理  由
一、訊據被告甲○○對其於上揭時、地，駕駛上開自小貨車，在
    運送北米公司的貨物途中，疏未注意與右側來車保持適當之
    併行車距，而貿然前行，不慎擦撞在右側同向行駛由告訴人
    乙○○所騎乘之上開機車，致告訴人人、車倒地，受有左肘
    背側擦傷、左膝瘀傷、左側小腿擦傷、左足踝及左足背瘀傷
    等傷害之事實，坦白承認，並核與告訴人於警詢時所指述之
    情節相符，此外，復有道路交通事故現場圖1 紙、道路交通
    事故調查報告表2 份及車禍現場照片3 幀附卷可稽，且本件
    告訴人係因本件車禍而受有上開傷害，亦有德濟醫院出具之
    診斷證明書1 紙附卷足憑。按汽車行駛時，駕駛人應注意車
    前狀況及兩車併行之間隔，並隨時採取必要之安全措施，道
    路交通安全規則第94條第3 項定有明文。被告駕駛上開自小
    貨車自應遵守上開規定，且依前揭道路交通事故調查報告表
    所載及現場照片所示，肇事當時天候晴、有日間自然光線、
    路面鋪設柏油、乾燥、無缺陷、視距良好等情況，並無不能
    注意之情事，竟疏未注意兩車併行之間隔，貿然行駛，因而
    肇事致告訴人受有上開傷害，被告對本件車禍之發生顯有過
    失。又告訴人既係因本件車禍而受有左肘背側擦傷、左膝瘀
    傷、左側小腿擦傷、左足踝及左足背瘀傷等傷害，詳如前述
    ，是被告之過失行為與告訴人之傷害結果間確具有因果關係
    。綜上，本件事證明確，被告上揭犯行足可認定，應依法論
    科。
二、被告行為後，刑法業於94年2 月2 日修正公布，95年7 月1
    日起施行，其中第56條關於連續犯之規定已刪除，並修正第
    2 條、第28條、第33條、第38條、第41條、第42條、第55條
    及第74條等規定。按行為後法律有變更者，適用行為時之法
    律，但行為後之法律有利於行為人者，適用最有利於行為人
    之法律，修正後刑法第2 條第1 項定有明文。此條規定係規
    範行為後法律變更所生新舊法律比較適用之準據法，本身尚
    無新舊法比較之問題，於新法施行後，應一律適用新法第2
    條第1 項之規定，為「從舊從輕」之比較，先予敘明。茲就
    本案涉及法律變更之部分，比較如下：
（一）本件被告行為後法律有變更，關於刑法第284 條第2 項前
      段業務過失傷害罪，法定刑得科銀元1 千元以下罰金，據
      修正後刑法施行法增訂第1 條之1 ：「中華民國九十四年
      一月七日刑法修正施行後，刑法分則編所定罰金之貨幣單
      位為新台幣。九十四年一月七日刑法修正時，刑法分則編
      未修正之條文定有罰金者，自九十四年一月七日刑法修正
      施行後，就其所定數額提高為三十倍。但七十二年六月二
      十六日至九十四年一月七日新增或修正之條文，就其所定
      數額提高為三倍」及刑法第33條第5 款修正為：「主刑之
      種類如下：五、罰金：新台幣一千元以上，以百元計算之
      」等規定，是依修正後之法律，刑法第284 條第2 項前段
      業務過失傷害罪所得科處之罰金刑最高為新台幣3 萬元、
      最低為新台幣1 千元；然依被告行為時之刑罰法律，即罰
      金罰鍰提高標準條例第1 條前段規定得提高之倍數為10倍
      及刑法第33條第5 款規定之罰金最低額1 元計算，該罪之
      罰金刑最高為銀元1 萬元，最低額為銀元1 元，換算為新
      台幣，最高額雖為新法同為新台幣3 萬元，然最低額僅為
      新台幣3 元。因此，比較上述修正前、後之刑罰法律，就
      罰金之最低度以適用舊法對於被告為有利。
（二）關於被告自首之問題，修正前刑法第62條規定「對於未發
      覺之罪自首而受裁判者，減輕其刑。但有特別規定者，依
      其規定」，修正後刑法第62條則規定「對於未發覺之罪自
      首而受裁判者，得減輕其刑。但有特別規定者，依其規定
      」，比較新舊法之結果，舊法較有利於被告。
（三）關於易科罰金之折算標準，修正前刑法第41條第1 項前段
      規定（得以銀元1 元以上3 元以下折算1 日），並依修正
      前罰金罰鍰提高標準條例第2 條規定提高1 百倍為銀元1
      百元以上3 百元以下（即新台幣3 百元以上9 百元以下）
      折算1 日，修正後刑法第41條第1 項前段則修正為得以新
      台幣1 千元、2 千元或3 千元折算1 日（裁判時罰金罰鍰
      提高標準條例第2 條並已刪除）；比較行為時法與裁判時
      法，就修正之易科罰金之折算標準部分，以行為時法有利
      於被告。
（四）綜合上述各條文修正前、後之比較，認就罰金之最低度、
      自首、易科罰金之折算標準，均以適用舊法對於被告為有
      利，故本件自應全部適用被告行為時之法律，即修正前刑
      法之相關規定予以論處。
三、被告甲○○係北米公司之小貨車司機，且其上揭行為時是在
    執行載運貨物之駕駛業務，業據其自承在卷，是被告於執行
    業務時過失致告訴人受有上開傷害，核其所為，係犯行為時
    刑法第284 條第2 項前段之業務過失傷害罪。又被告於車禍
    發生後隨即向前來處理車禍事宜之桃園縣政府警察局八德分
    局八德派出所警員王鴻維自首坦承肇事，接受裁判，此經證
    人王鴻維於本院審理中結證明確（見本院96年6 月13日審判
    筆錄），被告嗣並接受裁判，顯已合於修正前刑法第62條前
    段自首規定之要件，爰依該規定減輕其刑。上訴人即被告以
    案發當時是因告訴人騎機車往伊所駕駛上開自小貨車所在方
    向靠過來，才發生碰撞車禍，伊並無過失等語，提起上訴，
    本院認其上訴雖無理由，詳如前述，本應駁回，惟被告所犯
    上開業務過失傷害罪，為96年4 月24日以前所犯，合於中華
    民國96年罪犯減刑條例所規定之減刑條件，應依該條例第2
    條第1 項第3 款之規定減刑，而原審未及適用中華民國96年
    罪犯減刑條例之規定，於法尚有未合，應予撤銷。爰審酌被
    告平日係以駕車為業，其之注意義務程度應較一較人為高，
    竟駕車違規，致肇事使告訴人受有上開傷害，所為非是，及
    被告之過失程度、素行、犯後態度、告訴人之傷勢等一切情
    狀，量處如主文所示之刑，並依修正前刑法第41條第1 項前
    段、修正前罰金罰鍰提高標準條例第2 條規定，諭知易科罰
    金之折算標準。而被告所犯上開業務過失傷害罪，為96年4
    月24日以前所犯，合於中華民國96年罪犯減刑條例所規定之
    減刑條件，應依該條例第2 條第1 項第3 款之規定，予以減
    為如主文所示之刑，並依修正前刑法第41條第1 項前段、修
    正前罰金罰鍰提高標準條例第2 條規定，諭知易科罰金之折
    算標準。末查，被告行為後，刑法關於緩刑宣告之要件，亦
    經修正公布施行，依上開說明，緩刑之宣告應適用修正後刑
    法第74條之規定。被告未曾因故意犯罪受有期徒刑以上刑之
    宣告，有刑案資料查註紀錄表及臺灣高等法院被告前案紀錄
    表各1 紙在卷可稽，被告偶因過失罹犯本罪，致人受傷，犯
    後已知悔悟，且其現已與告訴人成立調解，並已依約給付賠
    償金，而告訴人亦於本院審理中表示其願意撤回本件告訴，
    並同意本院對被告為緩刑之諭知等語（見本院96年8 月9 日
    訊問筆錄），復有告訴人提出之刑事撤回告訴狀1 份附卷足
    參，經此次刑之宣告，應益知戒慎而無再犯之虞，本院認其
    所受宣告刑以暫不執行為適當，爰依修正後刑法第74條第1
    項第1 款規定，併予宣告緩刑2 年，以啟自新。
據上論斷，應依刑事訴訟法第455 條之1 第3 項、第369 條第1
項、第364 條，修正後刑法第2 條第1 項前段、第74條第1 項第
1 款，行為時刑法第284 條第2 項前段，修正前刑法第62條前段
、第41條第1 項前段，刑法施行法第1 條之1 第1 項、第2 項前
段，修正前罰金罰鍰提高標準條例第2 條，中華民國96年罪犯減
刑條例第2 條第1 項第3 款、第7 條、第9 條，判決如主文。
本案經檢察官鄭東峰到庭執行職務。
中　　華　　民　　國　　96　　年　　8 　　月　　27　　日
                            交通法庭審判長法  官  游紅桃
                                          法  官  陳雪玉
                                          法  官  王美玲
以上正本證明與原本無異。
不得上訴。
                                          書記官  吳玉蘭
中　　華　　民　　國　　96　　年　　8 　　月　　27　　日
附錄本案論罪科刑法條全文：
刑法第284條：
因過失傷害人者，處六月以下有期徒刑、拘役或五百元以下罰金
，致重傷者，處一年以下有期徒刑、拘役或五百元以下罰金。
從事業務之人，因業務上之過失傷害人者，處一年以下有期徒刑
、拘役或一千元以下罰金，致重傷者，處三年以下有期徒刑、拘
役或二千元以下罰金。
